【裁判字號】    89,台上,2563
【裁判日期】    890511
【裁判案由】    誣告
【裁判全文】
最高法院刑事判決                              八十九年度台上字第二五六三號
    上訴人  台灣高等法院檢察署檢察官
    被  告  甲  ○
右上訴人因被告誣告案件，不服台灣高等法院中華民國八十七年一月五日第二審判決
（八十六年度上訴字第五六○五號，起訴案號：台灣士林地方法院檢察署八十六年度
偵字第五七一七、六七九一號），提起上訴，本院判決如左：
    主  文
上訴駁回。
    理  由
按刑事訴訟法第三百七十七條規定，上訴於第三審法院，非以判決違背法令為理由，
不得為之。是提起第三審上訴，應以原判決違背法令為理由，係屬法定要件。如果上
訴理由狀並未依據卷內訴訟資料，具體指摘原判決不適用何種法則或如何適用不當，
或所指摘原判決違法情事，顯與法律規定得為第三審上訴理由之違法情形，不相適合
時，均應認其上訴為違背法律上之程式，予以駁回。本件上訴意旨略稱：(一)、被告在
民國八十六年三月十二日之偵查庭中供稱：「他（徐煒山）下來很不高興推我，二人
間發生拉扯，我當時也因車禍受傷，鄭是將我們二人拉開，並未打他。」，是被告自
承其係因車禍而受傷，且依其所駕之車嚴重受損之情形，此一供述應屬可信。(二)、被
告於八十六年二月十八日在警訊中反而控告徐煒山傷害，供稱：「八十六年一月九日
二十二時許我駕駛ＢＮ－六四八五廂型車在南研口與男子徐煒山駕自小客車ＨＺ－○
九○五號互相擦撞，後因雙方為了擦撞糾紛一言不合，而互相用拳頭互毆，致我左側
膝關節痛、腫脹紅腫，及左側手掌背腫脹。」，並附有診斷證明書影本為證；惟查，
雙方若以拳頭互毆，實無可能毆打對方之膝蓋、掌背，此等無關緊要之處；例如徐煒
山被毆之後，受傷之處係為左上眼瞼、左頰，且為瘀傷，而非腫痛而已。故被告之傷
，並非徐煒山所毆打甚明。被告所控實屬誣告。(三)、被告在八十六年四月七日偵查中
又供稱：「車禍後我告訴對方說我會負責賠償，要他先將車移開，以免妨害交通，但
他不肯，二人即開始推拉，我身上左手關節及腳有傷，是因徐煒山推我撞到車子。」
「是的（手腳同時受傷）」，此已是被告之第三種說辭，按車禍當時徐煒山之車係遭
被告之車自後猛撞，受損嚴重，被告二人酒意濃厚，徐某望其賠償，示好猶恐不及，
豈會予以挑釁，貽被告以藉口，既不賠償又啟訟端。(四)、一審之檢察官以此提起上訴
，惟原審判決並未就此上訴事實加以論究，一一交待，反而全部引用一審判決之內容
，未曾添加其他論駁，即稱「檢察官仍執陳詞上訴而指摘原判決不當，非有理由，應
予駁回」，是其應有認定事實不憑證據及判決理由不備之違法云云。
惟查：原判決以公訴意旨略稱：被告甲○明知其於八十六年一月九日晚上十時許，在
台北市○○區○○路與研究院路口與徐煒山因車禍爭執時，徐煒山並未出手將其打傷
，其所受傷害，係因自後追撞徐煒山之汽車所造成，竟於同年二月十八日下午六時許
，向台北市政府警察局南港分局南港派出所誣指徐煒山傷害，因認被告涉犯誣告罪嫌
云云，原審綜核全案卷證資料認定及說明被告與徐煒山於車禍發生當時，雙方曾發生
糾紛，互相拉扯，其又確曾受有左側膝關節、左側手掌背腫脹之傷害，並有診斷證明
書附卷可稽，乃其以彼此間互有拉扯互毆，因據以向警申告徐煒山傷害，縱乏積極證
據足資證明徐煒山確有傷害犯行，但所告事實，尚非全然無因，或出於被告之憑空捏
造，難認被告有誣告之故意，乃認被告之犯罪不足證明，維持第一審諭知被告無罪之
判決，駁回檢察官在第二審之上訴，已詳細說明其採證認事之理由，所為論斷，亦均
有卷內資料可資覆按，從形式上觀察，並無違背法令之情形。上訴意旨對原審之論斷
，究係違背如何之經驗法則或論理法則，亦未依據卷內資料為具體之指摘，徒然摘取
原審已捨棄不採之證據，以自己之說詞，漫指原判決違背法令。況無罪之判決，刑事
訴訟法並未有如有罪判決書之第三百十條第二款之規定，則有關此項之判決，只須為
被告犯罪不能證明，或行為不罰之必要述即可，毋庸為各個證據不採納之理由上說
明，上訴意旨所指，殊嫌誤會。縱上所述，本件上訴意旨所指，與法律規定得為第三
審上訴理由之情形不相適合，其上訴違背法律上之程式，應予駁回。
據上論結，應依刑事訴訟法第三百九十五條前段，判決如主文。
中      華      民      國    八十九    年      五      月     十一     日
                              最高法院刑事第二庭
                                  審判長法官  莊  來  成
                                        法官  呂  潮  澤
                                        法官  謝  俊  雄
                                        法官  白  文  漳
                                        法官  蘇  振  堂
      右正本證明與原本無異
                                              書  記  官
中      華      民      國    八十九    年      五      月     十七     日


司法院資訊處製作；財團法人民間司法改革基金會備份。
